【裁判字號】    95,訴,2552
【裁判日期】    951027
【裁判案由】    偽造有價證券
【裁判全文】
臺灣臺中地方法院刑事判決              95年度訴字第2552號
公  訴  人  臺灣臺中地方法院檢察署檢察官
被      告  乙○○
指定辯護人  本院公設辯護人  丙○○
上列被告因偽造有價證券案件，經檢察官提起公訴（95年度偵字
第15500號），本院判決如下：
    主    文
乙○○意圖供行使之用，而偽造有價證券，累犯，處有期徒刑參
年貳月。未扣案如附表所示之本票壹紙沒收。
    犯罪事實
一、乙○○前因竊盜、違反毒品危害防制條例等案件，經本院分
    別以民國九十三年度易字第二三四○號、九十三年度訴字第
    一三七三號各判處有期徒刑七月、八月確定，嗣並經本院以
    九十四年度聲字第九八號就上開二罪裁定應執行刑為有期徒
    刑一年二月確定，入監服刑後，已於九十四年十月三十日縮
    刑期滿而執行完畢。詎乙○○仍不知悔改，於九十五年四月
    十六日某時，在臺中市○○路上不詳地點之路邊，向真實姓
    名年籍不詳之成年男子（下稱前開成年男子）借款新臺幣（
    下同）一萬元，並約定利息為每十日一期、每期利息二千元
    之際，乙○○竟意圖供行使之用，未得其母親丁○○之同意
    及授權，在上開地點，以其本人及擅自偽簽丁○○名義為共
    同發票人，而簽發偽造完成如附表所示面額三萬元之本票一
    紙（未扣案），旋即當場將偽造完成之前開本票交予前開成
    年男子收執而行使之，供作前開借款之擔保。嗣乙○○因未
    如期清償前開借款本息，前開成年男子遂出示前開本票向丁
    ○○催討前開借款，丁○○始知上情。
二、案經丁○○訴由臺灣臺中地方法院檢察署檢察官偵查起訴。
    理    由
一、前揭犯罪事實，業據被告乙○○於偵查及本院審理時均坦白
    承認，核與告訴人即證人丁○○於偵查中結證情節相符，並
    有如附表所示之本票影本一紙附卷可按，足認被告自白確與
    事實相符。本案事證明確，被告前開犯行至堪認定，應依法
    論科。
二、論罪科刑：
  (一)新舊法比較部分：被告行為後，刑法業於九十四年二月二日
    修正公布，於九十五年七月一日施行，且按行為後法律有變
    更者，適用行為時之法律，但行為後之法律有利於行為人者
    ，適用最有利於行為人之法律，現行刑法第二條第一項訂有
    明文。此條規定乃與刑法第一條罪刑法定主義契合，而貫徹
    法律禁止溯及既往原則，係規範行為後法律變更所生新舊法
    律比較適用之準據法，是刑法第二條本身雖經修正，但刑法
    第二條既屬適用法律之準據法，本身尚無比較新舊法之問題
    ，應一律適用裁判時之現行刑法第二條規定，以決定適用之
    刑罰法律，先予敘明。又以本次刑法修正之比較新舊法，應
    就罪刑有關之共犯、未遂犯、想像競合犯、牽連犯、連續犯
    、結合犯，以及累犯加重、自首減輕暨其他法定加減原因與
    加減例等一切情形，綜其全部罪刑之結果而為比較，最高法
    院九十五年五月二十三日著有九十五年度第八次刑庭會議決
    議可資參照。經查：
  1.刑法第二百零一條第一項之偽造有價證券罪，法定刑得併科
    銀元三千元以下罰金，依修正後刑法施行法增訂第一條之一
    ：「中華民國九十四年一月七日刑法修正施行後，刑法分則
    編所定罰金之貨幣單位為新臺幣。九十四年一月七日刑法修
    正時，刑法分則編未修正之條文定有罰金者，自九十四年一
    月七日刑法修正施行後，就其所定數額提高為三十倍。但七
    十二年六月二十六日至九十四年一月七日新增或修正之條文
    ，就其所定數額提高為三倍」及刑法第三十三條第五款修正
    為：「主刑之種類如下：五、罰金：新臺幣一千元以上，以
    百元計算之」等規定觀之，依修正後之法律，前開偽造有價
    證券罪所得科處之罰金刑最高為新臺幣九萬元、最低為新臺
    幣一千元，然依被告行為時之刑罰法律，即罰金罰鍰提高標
    準條例第一條前段規定之提高倍數十倍及修正前刑法第三十
    三條第五款規定之罰金最低額一元計算，前開偽造有價證券
    罪之罰金刑，最高為銀元三萬元，最低額為銀元十元，若換
    算為新臺幣，最高額雖與新法同為新臺幣九萬元，然最低額
    僅為新臺幣三十元。因此，比較上述修正前、後之刑罰法律
    ，自以被告行為時關於科處罰金刑之法律較有利於被告。
  2.修正後刑法第四十七條第一項規定「受徒刑之執行完畢，或
    一部之執行而赦免後，五年以內故意再犯有期徒刑以上之罪
    者，為累犯，加重本刑至二分之一。」，第四十九條則規定
    「累犯之規定，於前所犯罪在外國法院受裁判者，不適用之
    。」，與修正前刑法第四十七條規定「受有期徒刑之執行完
    畢，或受無期徒刑或有期徒刑一部之執行而赦免後，五年以
    內再犯有期徒刑以上之罪者，為累犯，加重本刑至二分之一
    。」，及修正前刑法第四十九條規定「累犯之規定，於前所
    犯罪依軍法或於外國法院受裁判者，不適用之。」不同。修
    正後刑法關於累犯之規定，其五年以內再犯之罪以故意犯為
    限，始應論以累犯，惟如前案係依軍法審判者，亦應論以累
    犯。修正前刑法關於累犯之規定，其五年以內再犯之罪以有
    期徒刑以上之罪（不分故意犯或過失犯），均應論以累犯，
    惟如前案係依軍法審判者，則不應論以累犯。而新舊法比較
    ，應綜其全部之結果，而為比較，是單僅就現行法之規定為
    比較，尚無從認定刑法關於累犯之規定既係新法或舊法對被
    告有利，仍應依個別具體案件為新舊法比較。本案被告前因
    竊盜、違反毒品危害防制條例等案件，經本院分別以九十三
    年度易字第二三四○號、九十三年度訴字第一三七三號各判
    處有期徒刑七月、八月確定，嗣並經本院以九十四年度聲字
    第九八號就上開二罪裁定應執行刑為有期徒刑一年二月確定
    ，入監服刑後，已於九十四年十月三十日縮刑期滿而執行完
    畢等情，有臺灣高等法院被告全國前案紀錄表及臺灣臺中地
    方法院檢察署刑案資料查註紀錄表在卷可憑，其五年以內故
    意再犯本案有期徒刑以上之罪，不論依新舊法規定，均應論
    以累犯，比較新舊法結果，並無有利或不利之情形。
  3.綜合上述各條文修正前、後之比較，揆諸前揭最高法院決議
    及修正後刑法第二條第一項規定之「從舊從輕」原則，自應
    適用被告行為時之法律，即修正前刑法之相關規定及罰金罰
    鍰提高標準條例第一條前段之規定，予以論處。
  (二)按有價證券係以實行券面所表彰之權利時，必須占有該券為
    特質。本票上權利之移轉及行使，與其占有本票有不可分離
    之關係，一旦喪失占有，非依法定程序，不得享有本票上之
    權利，是本票自屬有價證券之一種。是核被告所為，係犯刑
    法第第二百零一條第一項之偽造有價證券罪。
  (三)又行使偽造有價證券以詐取財物或不法利益，其詐取財物或
    不法利益之行為，原已包含於該行使偽造有價證券行為之內
    ，並不另成立詐欺罪名。惟若以偽造之有價證券供作擔保或
    作為新債清償而借款，則其借款行為，為行使有價證券以外
    之另一行為，其間有方法結果關係，且係以偽造之有價證券
    供作擔保或作為新債清償，而有再借款之行為，固應論以詐
    欺罪之牽連犯（最高法院八十九年臺上字第二八○號判決意
    旨參照）。惟本案被告向前開成年男子之借款過程中，如附
    表所示之本票雖係供作前開借款一萬元擔保之用，然以前開
    本票供作前開借款之擔保，其原因可能有數端，且本案尚無
    其他積極證據證明被告係以偽造前開本票之詐術方式，交予
    前開成年男子作為其借款之手段，而前開成年男子亦係因此
    而陷於錯誤，始將前開借款交付予被告，尚難認被告有何詐
    欺取財之犯行，是此部分自無從逕為不利被告之認定，附此
    敘明。
  (四)被告偽造丁○○署押之行為，為偽造有價證券之部分行為，
    其偽造有價證券後復持以行使，行使之低度行為應為偽造之
    高度行為所吸收，均不另論罪。
  (五)被告前因竊盜、違反毒品危害防制條例等案件，經本院分別
    以九十三年度易字第二三四○號、九十三年度訴字第一三七
    三號各判處有期徒刑七月、八月確定，嗣並經本院以九十四
    年度聲字第九八號就上開二罪裁定應執行刑為有期徒刑一年
    二月確定，入監服刑後，已於九十四年十月三十日縮刑期滿
    而執行完畢等情，有如前述，其受有期徒刑執行完畢，五年
    內再犯本案有期徒刑以上之罪，為累犯，應依修正前刑法第
    四十七條之規定，加重其刑。
  (六)爰審酌被告前有竊盜、違反麻醉藥品管理條例、槍砲彈藥刀
    械管制條例、妨害兵役治罪條例、毒品危害防制條例等案件
    之刑事犯罪前案紀錄，有臺灣高等法院被告全國前案紀錄表
    及臺灣臺中地方法院檢察署刑案資料查註紀錄表附卷可稽，
    堪認其素行不佳，其偽造有價證券之犯行，除危害金融秩序
    之維持外，且導致告訴人即被告之母丁○○因此無端遭受前
    開成年男子催討前開借款債務，且嗣並由丁○○實際給付前
    開借款本息予前開成年男子，亦據被告陳明在卷（見本院卷
    二二頁），再兼衡酌被告犯後雖坦承犯行，惟被告之母丁○
    ○嗣於本院審理時陳稱願原諒被告時，同時陳明被告會吸毒
    而向其要錢等語，被告旋質稱此係以前之事情，且與本案不
    一樣等語（見本院卷三二頁），且被告迄今仍未返還其母丁
    ○○為其代償之前開借款本息，尚難認被告已具悔意等一切
    情狀，本院認公訴人具體請求判處被告有期徒刑三年二月，
    核屬妥適，並量處如主文所示之刑，以示懲儆。
  (七)未扣案之前開本票一紙，係偽造之有價證券，雖未據扣案，
    然並無積極證據證明業已滅失，爰依刑法第二百零五條規定
    宣告沒收。至於被告偽造如附表（偽造署押欄）所示之署押
    ，因前開本票業經本院諭知沒收而包括在內，自不予重覆宣
    告沒收，附此敘明。
據上論斷，應依刑事訴訟法第二百九十九條第一項前段，刑法第
二條第一項前段、第二百零一條第一項、第二百零五條、（修正
前）第四十七條，罰金罰鍰提高標準條例第一條前段，判決如主
文。
本案經檢察官甲○○到庭執行職務
中    華    民    國    95    年    10    月    27    日
                  刑事第九庭    審判長法  官  陳得利
                                      法  官  莊秋燕
                                      法  官  何世全
附表：
┌───────┬───────┬─────────┬──────────┐
│ 發   票   日 │面額（新臺幣）│ 本  票  票   號  │  偽造署押（數量）  │
├───────┼───────┼─────────┼──────────┤
│九十五年四月十│三萬元        │0000000號  │發票人欄處偽造丁○○│
│六日          │              │                  │之簽名及指印各壹枚。│
└───────┴───────┴─────────┴──────────┘
以上正本證明與原本無異。
如不服本判決，應於送達後十日內向本院提出上訴狀（須附繕本
），上訴於臺灣高等法院臺中分院。
                                      書記官  童洪芳美
中    華    民    國    95    年    10    月    27    日
附錄論罪科刑法條：
刑法第二百零一條第一項
意圖供行使之用，而偽造、變造公債票、公司股票或其他有價證
券者，處三年以上十年以下有期徒刑，得併科三千元以下罰金。


司法院資訊處製作；財團法人民間司法改革基金會備份。
